臺灣高等法院民事裁定
109年度上字第583號
上  訴  人  林慶次（林賴阿蘭之繼承人）


            賴顯來（賴新枝之繼承人）

上 訴 人即  邱明富（即呂阿掌之承當訴訟人）
承當訴訟人          
共      同
訴訟代理人  柴健華律師
上  訴  人  曾恒生（曾僧之繼承人）




            賴顯榮（賴新枝之繼承人）

            賴獻堂（賴新枝之繼承人）

            賴春秀（賴新枝之繼承人）


            賴春蓮（賴新枝之繼承人）


被上訴人    陳文宏（陳振芳之承受訴訟人）

            陳文德（陳振芳之承受訴訟人）

            李陳淑鈴（陳振芳之承受訴訟人）

            陳安琦（陳振芳之承受訴訟人）


            陳玉珊（陳振芳之承受訴訟人）

            陳玉娟（陳振芳之承受訴訟人）

            陳淑惠（陳振芳之承受訴訟人）


            廖琦琇（即陳文智之承受訴訟人，陳文智係陳振芳


            陳冠宇（即陳文智之承受訴訟人，陳文智係陳振芳


            陳俊宇（即陳文智之承受訴訟人，陳文智係陳振芳


共      同
訴訟代理人  趙培宏律師
            邱任晟律師
上列當事人間拆屋還地等事件，上訴人對於中華民國111年7月5
日本院109年度上字第583號判決提起上訴，本院裁定如下：
    主  文
一、被上訴人陳文宏、陳文德、李陳淑鈴、陳安琦、陳玉珊、陳
    玉娟、陳淑惠、廖琦琇、陳冠宇、陳俊宇應於本裁定正本送
    達後柒日內，補繳第一審裁判費新臺幣肆萬捌仟貳佰壹拾參
    元，逾期未繳，即駁回其起訴。
二、上訴人曾恒生應於本裁定正本送達後柒日內，補繳第二審、
    第三審裁判費各新臺幣肆拾陸元，逾期未繳，即駁回其上訴
　　。
三、上訴人邱明富應於本裁定正本送達後柒日內，補繳第二審、
    第三審裁判費各新臺幣壹仟貳佰貳拾肆元、新臺幣伍仟玖佰
    捌拾肆元，逾期即駁回其上訴。
四、上訴人林慶次、賴顯來、賴顯榮、賴獻堂、賴春秀、賴春蓮
    應於本裁定正本送達後柒日內，補繳第二審裁判費新臺幣肆
    佰零陸元，逾期即駁回其上訴。
    理  由
一、按訴訟標的之價額，由法院核定。核定訴訟標的之價額，以
    起訴時之交易價額為準；無交易價額者，以原告就訴訟標的
    所有之利益為準；以一訴主張數項標的者，其價額合併計算
    之。但所主張之數項標的互相競合或應為選擇者，其訴訟標
    的價額，應依其中價額最高者定之。民事訴訟法第77條之1
    第1項、第2項及第77條之2第1項分別定有明文。而請求拆屋
    還地之訴訟標的價額，應以起訴時土地之交易價額為準。所
    謂交易價額，應以市價為準。而土地公告地價係直轄市及縣
    （市）主管機關辦理規定地價或重新規定地價時，依平均地
    權條例第15條第3款規定所公告之地價，與土地公告現值係
    直轄市及縣（市）政府依同條例第46條規定每年所公告之土
    地現值不同，則政府機關逐年檢討調整之公告現值，自與市
    價較為相當，當事人未能釋明訴訟標的物之市價，非不得以
    公告現值據為核定訴訟標的價額之參考（最高法院109年度
    台抗字第1521號民事裁定意旨同此見解）。末按第二或三審
    法院上訴，應依民事訴訟法第77條之13規定，加徵裁判費10
    分之5。同法第77條之16第1項亦有明定。再按民事訴訟法第
    481條準用同法第442條第2項規定，上訴不合程式或有其他
    不合法之情形而可以補正者，原審法院應定期間命其補正，
    如不於期間內補正，應以裁定駁回之。
二、經查：
　㈠本件被上訴人於原審之訴之聲明為：「1.被告簡智湧應將坐
    落桃園市○○區○○段○○○段000000地號土地（下稱系爭1104-4
    地號土地）上如民國106年2月7日桃園市大溪地政事務所土
    地複丈成果圖（即原審判決後附附圖，下稱附圖）所示甲部
    分（面積100平方公尺）之建物（門牌號碼為桃園市○○區○○
    段○○路000巷00號）拆除後，將該部分土地返還予原告。2.
    被告曾安生、曾心儀、曾端生、曾秋生、曾恒生及曾楠生應
    將坐落桃園市○○區○○段○○○段000000地號土地（下稱系爭110
    4-2地號土地）上如附圖所示乙部分（
　　面積22平方公尺）之建物（無門牌號碼）拆除後，將該部分
    土地返還予原告。3.被告呂阿掌應將系爭1104-2地號土地上
    如附圖所示丙（面積179平方公尺）及丙1至丙5（面積依序
    為31平方公尺、1平方公尺、2平方公尺、1平方公尺、1平方
    公尺）部分之建物（門牌號碼為桃園市○○區○○路000號
　　）拆除後，將該部分土地返還予原告。4.被告賴顯來、賴顯
    榮、賴獻堂、賴春秀、賴春蓮（下稱賴顯來等5人）及陳政
    一應將系爭1104-2地號土地上如附圖所示丁部分（面積111
    平方公尺）之建物（門牌號碼為桃園市○○區○○路000號
　　）拆除後，將該部分土地返還予原告。5.被告林曾阿玉應將
    系爭1104-2地號土地上如附圖所示戊（面積121平方公尺）
    及戊1、戊2（面積依序為1平方公尺、2平方公尺）部分之建
    物（門牌號碼為桃園市○○區○○路000○0號）拆除後，將該部
    分土地返還予原告。6.被告林曾阿玉、林慶次、賴顯來
　　、賴顯榮、賴獻堂、賴春秀、賴春蓮及陳政一應共同將系爭
    1104-2地號土地上如附圖所示己（面積116平方公尺）及己1
    、己2（面積依序為18平方公尺、12平方公尺）部分之建物
    （門牌號碼為桃園市○○區○○路000號）拆除後，將該部分土
    地返還予原告。7.被告賴枝山、呂芳水、藍水玉、呂玉鳳及
    呂玉秀（下稱呂芳水等5人）應將系爭1104-2地號土地上如
    附圖所示庚（面積80平方公尺）及庚1、庚2（面積依序為20
    平方公尺、1平方公尺）部分之建物（門牌號碼為桃園市○○
    區○○路000巷0號）拆除後，將該部分土地返還予原告〔見原
    審卷㈤第166頁至第167頁〕。則本件被上訴人請求將系爭1104
    -2、1104-4地號土地上地上物拆除，並將所占用之土地返還
    之面積合計為819平方公尺（計算式如附表一之1所示），按
    起訴時系爭1104-2、1104-4地號土地105年1月之公告土地現
    值均為每平方公尺新臺幣（下同）9,600元計算〔見原審卷㈠
    第23頁至第24頁〕，本件訴訟標的價額應為786萬2,400元（
    計算式如附表一之1所示），應徵第一審裁判費7萬8,913元
    ，扣除被上訴人於原審已繳納之裁判費3萬0,700元〔見原審
    卷㈠第3頁〕，被上訴人應再補繳第一審裁判費4萬8,213元（
    計算式：78,913－30,700＝48,213）。茲限被上訴人應於本裁
    定正本送達後7日內，補繳第一審裁判費4萬8,213元，逾期
    未繳，即駁回其起訴。
　㈡原審為被上訴人全部勝訴之判決，曾恒生、呂阿掌（呂阿掌
    於110年1月15日死亡，由邱明富承擔訴訟人）、賴顯來等5
    人、林慶次、呂芳水等5人各就其敗訴部分提起上訴，則： 
　⒈曾恒生上訴部分之訴訟標的價額為21萬1,200元，應徵第二審
    裁判費3,196元（詳如附表二之1編號2所示），惟曾恒生僅
    繳納3,150元〔見本院卷㈠第36頁〕，應再補繳第二審裁判費46
    元（計算式：3,196－3,150＝46）。
　⒉呂阿掌上訴部分之訴訟標的價額為206萬4,000元，應徵第二
    審裁判費3萬1,236元（詳如附表一之1編號3及附表二之1編
    號3所示），惟呂阿掌僅繳納3萬0,012元〔見本院卷㈠第35頁〕
    ，應再補繳第二審裁判費1,224元（計算式：31,236－3
　　0,012＝1,224）。
　⒊林慶次及賴顯來等5人上訴部分（己及己1、己2部分）之訴訟
    標的價額為140萬1,600元，應徵第二審裁判費2萬1,211元（
    詳如附表一之1編號6及附表二之1編號6所示），惟林慶次僅
    繳納2萬0,805元〔見本院卷㈠第37頁〕，應再補繳第二審裁判
    費406元（計算式：21,211－20,805＝406）。
　⒋茲限曾恒生、邱明富、林慶次及賴顯來等5人應於本裁定正本
    送達後7日內，各補繳前開第二審裁判費，逾期未繳，即駁
    回其等之上訴。
　㈢經本院判決駁回上訴人之上訴，曾恒生、邱明富、林慶次、
    賴顯來、呂芳水聲明不服，提起第三審上訴。曾恒生上訴部
    分之訴訟標的價額為21萬1,200元，應徵第三審裁判費3,196
    元（詳如附表二之1編號2所示），惟曾恒生僅繳納3,150元
    （見本院自行收納款項收據），應再補繳第二審裁判費46元
    （計算式：3,196－3,150＝46）。邱明富上訴部分之訴訟標的
    價額為206萬4,000元，應徵第三審裁判費3萬1,236元，惟邱
    明富與林慶次、賴顯來、呂芳水上訴時，合併繳納7萬7,235
    元（見本院自行收納款項收據），依邱明富與林慶次、賴顯
    來、呂芳水上訴部分合併計算之訴訟標的價額所占比例計算
    ，邱明富應再補繳第三審裁判費5,984元（計算式詳如附表
    一之1編號3及附表二之1編號3所示）。茲限曾恒生、邱明富
    應於本裁定正本送達後7日內，各補繳前開第三審裁判費
　　，逾期未繳，即駁回其等上訴。
三、爰裁定如主文。　　
中　　華　　民　　國　　111 　年　　11　　月　　4 　　日
                  民事第十庭    
                        審判長法  官   何君豪
                              法  官   邱靜琪
                              法  官   高明德
正本係照原本作成。
核定訴訟標的價額部分，如不服裁定得於收受送達後10日內向本
院提出抗告狀，並繳納抗告費新臺幣1千元。
命補繳裁判費部分不得抗告。
中　　華　　民　　國　　111 　年　　11　　月　　7 　　日
　　　　　　　　　　　　
　　　　　　　　　　　　　　  書記官   郭彥琪